臺灣高雄地方法院刑事判決　　　　　　　　　　　　九十二年度訴字第二五二七號
　　公　訴　人　臺灣高雄地方法院檢察署檢察官
　　被　　　告　乙○○
右列被告因偽造文書等案件，經檢察官提起公訴（九十二年度偵字第一八六五二號）
，嗣因被告就被訴事實為有罪之陳述，並聽取當事人之意見後，改由受命法官依簡式
審判程序審理，判決如左：
    主  文
乙○○共同行使偽造私文書，足以生損害於他人，處有期徒刑柒月，緩刑貳年，緩刑
期內付保護管束。扣案偽造之「甲○○」國民身分證壹枚，偽造之客戶基本資料表上
偽造「甲○○」之署名壹枚及偽造之「甲○○」印章壹枚，均沒收。
    事  實
一、乙○○於民國九十二年八月十五日因見自由時報所刊登之徵求工讀生之廣告，而
    與年籍姓名不詳綽號「小陳哥」之成年男子聯絡，為圖得新臺幣（下同）二千元
    之報酬，竟與該綽號「小陳哥」之男子共同基於偽造公印文、偽造印章、行使偽
    造私文書、行使偽造特種文書及詐欺取財之犯意聯絡，先於同年九月五日十六時
    許，在高雄市○鎮區○○路與中山路交叉路口，將其照片交與該綽號「小陳哥」
    之男子，再由該綽號「小陳哥」之男子將乙○○之照片黏貼在仿正式國民身分證
    形狀、大小及內容之紙張上，並偽造「內政部印」、「高雄市政府」（鋼印）之
    公印文於上開偽造之國民身分證上，而完成偽造之「甲○○」身分證一枚，足生
    損害於甲○○本人及戶政機關對國民身分證管理之正確性，復利用某不知情之刻
    印業者偽造「甲○○」之印章一枚，足以生損害於甲○○，嗣於同年月八日上午
    十一時許，在高雄市前鎮區○○○路二六０號台新銀行前，由該綽號「小陳哥」
    之男子將上開偽造之「甲○○」國民身分證一枚連同偽刻之「甲○○」印章一枚
    ，及供為聯絡用之行動電話號碼為0000000000號之ＮＯＫＩＡ牌行動
    電話一支交付予乙○○，由乙○○至台新銀行，以「甲○○」名義填寫客戶基本
    資料表，並偽造「甲○○」之署名一枚於上開客戶基本資料表上，用以申請開立
    活儲帳戶及補發台新銀行ＹｏｕＢｅ現金卡，致承辦之銀行行員蘇政展陷於錯誤
    ，予以補發ＹｏｕＢｅ現金卡予乙○○，足生損害於甲○○、台新銀行，其後因
    蘇政展調閱銀行存檔資料，發現乙○○所持之身份證其上照片與存檔之甲○○照
    片不同而報警處理，為警當場查獲，並扣得該綽號「小陳哥」之男子所有，預備
    供偽造文書用之偽刻「甲○○」印章一枚、乙○○及綽號「小陳哥」之男子所有
    （其上乙○○照片一張係乙○○所有，其餘係綽號「小陳哥」之人所有）供犯罪
    所用貼有乙○○照片之偽造「甲○○」國民身分證一枚、綽號「小陳哥」之男子
    所有，供為聯絡用之ＮＯＫＩＡ牌行動電話（號碼為0000000000號）
    一支及台新銀行現金卡一張等物。
二、案經高雄市政府警察局前鎮分局報由臺灣高雄地方法院檢察署檢察官偵查起訴。
    理  由
壹、程序方面：
    按本件被告所犯係死刑、無期徒刑、最輕本刑為三年以上有期徒刑以外之罪，其
    於準備程序就前揭被訴事實為有罪之陳述，經受命法官告知簡式審判程序之旨，
    並聽取當事人之意見後，本院認無不得或不宜改依簡式審判程序進行之處，爰依
    刑事訴訟法第二百七十三條之一第一項、第二百八十四條之一，裁定本件由受命
    法官獨任進行簡式審判程序，合先敘明。
貳、實體方面：
  甲、認定事實所憑之證據及理由：右揭犯罪事實業經被告乙○○於警詢、偵查中及
      本院審理時坦承不諱，核與被害人甲○○於警詢、偵查中及證人蘇政展於警詢
      、偵查中之陳述大致相符；又扣案之「甲○○」國民身分證係屬偽造乙節，有
      內政部警政署刑事警察局九十二年十二月十七日刑鑑字第二三六三一七號鑑驗
      通知書可稽；此外，復有卷存客戶基本資料表一紙暨扣案偽刻之「甲○○」印
      章一枚、貼有乙○○照片之偽造「甲○○」國民身分證一枚、ＮＯＫＩＡ牌行
      動電話（號碼為0000000000號）一支及台新銀行現金卡一張為證，
      本件事證明確，被告犯行應可認定。
  乙、論罪：
    一、按國民身分證屬於品行能力服務相類證書之一種，為刑法第二百十二條之特
        種文書。次按刑法上所謂公印或公印文，係專指表示公署或公務員資格之印
        信而言，是上開偽造「甲○○」之國民身分證上「內政部印」、「高雄市政
        府」自屬同法第二百十八條第一項之公印文。又按偽造特種文書，並偽造其
        上所蓋用之印文，應分別成立刑法第二百十二條及第二百十七條第一項或第
        二百十八條第一項之罪，並依同法第五十五條從一重處斷，亦有司法院三十
        四年十一月二十二日院解字第三０二０號解釋及司法院大法官會議解釋第八
        二號解釋意旨可資參照。
    二、本件被告就偽造「甲○○」名義填寫客戶基本資料表並持之以行使，係犯第
        二百十六條、第二百十條之行使偽造私文書罪；就偽造「甲○○」國民身分
        證並持之以行使，係犯第二百十六條、第二百十二條之行使偽造國民身分證
        罪；就偽造「甲○○」印章，係犯第二百十七條第一項偽造印章罪；就偽造
        「甲○○」身分證上偽造之「內政部印」、「高雄市政府」印文，係犯第二
        百十八條第一項之偽造公印文罪；就向台新銀行詐得ＹｏｕＢｅ現金卡，係
        犯第三百三十九條第一項之詐欺取財罪。
    三、共犯：被告與年籍姓名不詳綽號「小陳哥」之成年男子，就上開各該犯行，
        均有犯意之聯絡及行為之分擔，為共同正犯。
    四、間接正犯：該年籍姓名不詳綽號「小陳哥」之成年男子，利用某不知情之刻
        印業者，偽造「甲○○」之印章，為間接正犯。
    五、吸收犯：被告於客戶基本資料表偽造「甲○○」署名一枚，為偽造私文書即
        客戶基本資料表之部分行為，而於偽造私文書後進而行使，該偽造之低度行
        為為行使之高度行為所吸收，均不另論罪。又被告於偽造國民身分證後復加
以行使，其偽造之低度行為應為行使之高度行為吸收，亦不另論罪。
    六、牽連犯：被告所犯行使偽造私文書罪、行使偽造國分身分證罪、偽造印章罪
        、偽造公印文罪、詐欺取財罪間，均具有方法結果之牽連關係，亦應依刑法
        第五十五條規定，從一重之行使偽造私文書罪處斷。
  丙、科刑：本院審酌被告並無前科，有臺灣高雄地方法院檢察署刑案資料查註紀錄
      表、本院被告院內索引卡紀錄表、臺灣高等法院被告全國前案紀錄表各乙份在
      卷可按，素行良好，被告年輕力壯，明知偽造之國民身分證，竟因貪圖小利，
      而持之行使，並假甲○○名義偽造客戶基本資料表，使台新銀行陷於錯誤補發
      ＹｏｕＢｅ現金卡，足生損害於內政部及戶政主管機關對國民身分證件管理之
      正確性，徒增被害人甲○○無謂之困擾，亦使發卡銀行蒙受損失，惟念其犯後
      坦承犯行，態度良好，且犯罪所得非高等一切情狀，量處如主文所示之刑。再
      者，被告未曾受有期徒刑以上刑之宣告，於本院審理時深表悔悟，經此偵、審
      教訓後，應當知所警惕，故本院認尚無逕對被告施以短期自由刑之必要，故本
      院認對被告所宣告之刑，以暫不執行為適當，爰併諭知緩刑二年，緩刑期間付
      保護束，以啟自新。
  丁、沒收：扣案偽造之甲○○國民身分證一枚，為被告與綽號「小陳哥」之男子所
      共有（其上乙○○照片一張係乙○○所有，其餘係綽號「小陳哥」之人所有）
      ，且係供犯罪所用依刑法第三十八條第一項第二款規定宣告沒收。次者，以甲
      ○○名義偽造之客戶基本資料表一紙，亦因行使而交付台新銀行，屬台新銀行
      所有，而非被告所有，自無從宣告沒收，惟其上偽造「甲○○」之署名一枚及
      偽造之「甲○○」印章一枚，不問屬於犯人與否，均應依刑法第二百十九條規
      定宣告沒收。又扣案ＮＯＫＩＡ牌行動電話（號碼為0000000000號
      ）一支，雖為共犯即綽號「小陳哥」之男子所有，然僅係供聯絡之用，而與本
      件犯罪無關，自無庸為沒收之宣告；再者，該偽造「甲○○」之國民身分證上
      偽造之「內政部印」、「高雄市政府」印文，因該偽造國民身分證已整張宣告
      沒收，自不另為沒收之諭知。
參、據上論斷，應依刑事訴訟法第二百七十三條之一第一項、第二百八十四條之一、
    第二百九十九條第一項前段、刑法第二十八條、第二百十六條、第二百十條、第
    二百十二條、第二百十七條第一項、第二百十八條第一項、第三百三十九條第一
    項、第五十五條、第七十四條第一款、第九十三條第一項、第二百十九條、第三
    十八條第一項第二款，罰金罰鍰提高標準條例第一條前段，判決如主文。
中      華      民      國    九十三    年      一      月     三十     日
                                  臺灣高雄地方法院刑事第十三庭
                                      法  官  曾吉雄
右正本證明與原本無異。
如不服本判決，應於判決送達後十日內，向本院提出上訴狀。
                                      書記官   唐美玲
中    華    民    國    九十三    年       一      月       三十       日
本件論罪科刑法條：
刑法第二百一十條：
偽造、變造私文書，足以生損害於公眾或他人者，處五年以下有期徒刑。
刑法第二百一十二條：
偽造、變造護照、旅券、免許證、特許證及關於品行、能力服務或其他相類之證書、
介紹書，足以生損害於公眾或他人者，處一年以下有期徒刑、拘役或三百元以下罰金
。
刑法第二百一十六條
行使第二百十條至第二百十五條之文書者，依偽造、變造文書或登載不實事項之規定
處斷。
刑法第二百十七條第一項：
偽造印章、印文或署押，足生損害於公眾或他人者，處三年以下有期徒刑。
刑法第二百一十八條第一項：
偽造公印或公印文者，處五年以下有期徒刑。
刑法第三百三十九條第一項：
意圖為自己或第三人不法之所有，以詐術使人將本人或第三人之物交付者，處五年以
下有期徒刑、拘役或科或併科一千元以下罰金。
